【裁判字號】    97,竹小,348
【裁判日期】    970731
【裁判案由】    損害賠償
【裁判全文】
臺灣新竹地方法院民事小額判決         97年度竹小字第348號
原      告  旺旺友聯產物保險股份有限公司
法定代理人  乙○○
訴訟代理人  甲○○
被      告  丙○○
                        14號.
上列當事人間請求損害賠償事件，本院於民國97年7月31日辯論
終結，判決如下：
    主  文
被告應給付原告新臺幣貳萬壹仟玖佰玖拾捌元，及自民國九十七
年七月三日起至清償日止，按年息百分之五計算之利息。
訴訟費用新臺幣壹仟貳佰元由被告負擔。
本判決得假執行。
    事實及理由
壹、程序方面
一、按訴狀送達後，原告不得將原訴變更或追加他訴，但擴張或
    減縮應受判決事項之聲明者，不在此限，此為民事訴訟法第
    255條第1項第3款所明定。查原告訴之聲明原為被告應給付
    原告新臺幣（下同）24,972元並法定遲延利息，嗣於言詞辯
    論終結前更改訴之聲明為被告應給付原告21,998元並法定遲
    延利息，此核屬減縮應受判決事項之聲明，參諸前揭規定，
    應予准許，合先敘明。
二、本件被告經合法通知，未於言詞辯論期日到場，核無民事訴
    訟法第386條各款所列情形，爰依原告聲請，由其一造辯論
    而為判決。
貳、實體方面：
一、原告主張：被告於民國96年12月28日，駕駛車號RNW-100號
    重型機車，行經新竹市○○路171號前，因酒醉駕駛未注意
    車前狀況，與原告所承保、第三人林佩樺所有之車號0512-R
    F號自用小客車（由第三人彭孟霞駕駛）發生擦撞，致使該
    車身受損，案經新竹市政府警察局交通隊第一分隊處理。又
    第三人所有之前開自用小客車，已向原告投保車體損失險，
    事故發生時尚在保險期間內，嗣經送廠進行修復，原告經瞭
    解並查核，乃理賠車損必要修復費用，即鈑金新臺幣（下同
    ）7,300元、漆價8,000元、零件9,672元，共計24,972元，
    並依保險法第53條規定取得代位求償權，為此，爰依民法第
    184條、第191條之2規定，請求被告賠償前開車輛因此所生
    扣除零件折舊後之損害，共計21,998元等情，並聲明請求如
    主文第1、2項所示。
二、被告則未於言詞辯論期日到場，亦未提出準備書狀作何聲明
    或陳述。
三、得心證之理由：
（一）本件原告主張被告於前開時地駕駛車號RNW-100號重型機
      車，竟未注意車前狀況及採取必要之安全措施，而撞及原
      告承保第三人林佩樺所有之車號0512-RF號之自用小客車
      ，導致該車受損等事實，業據其提出與所述相符之新竹市
      ○○○道路交通事故當事人登記聯單、駕駛執照、國民身
      分證、汽車保險證、行車執照、顯隆工業股份有限公司修
      護估價單及電子計算機統一發票、汽車肇事賠償給付結案
      同意書各乙件（以上均為影本）為證；又被告經合法通知
      ，迄未到場爭執，亦未提出任何書狀或證據以供審酌，本
      院核諸前開事證，認原告上開主張堪可信實。
（二）按汽車行駛時，駕駛人應注意車前狀況及兩車併行之間隔
      ，並隨時採取必要之安全措施，道路交通安全規則第94條
      第3項定有明文。又上開所謂汽車，依同規則第2條第1項
      ，指在道路上不依軌道或電力架線而以原動機行駛之車輛
      （包括機器腳踏車）。查被告應注意遵守上開規定，竟因
      酒後注意力降低、反應能力減弱而疏未注意及此，於騎乘
      上開機車行經上開地點時，並未注意車前狀況，而隨時採
      取必要之安全措施，撞及原告承保之系爭車輛，導致系爭
      車輛受損，其自有過失，且系爭車輛之損害與被告之過失
      行為間具有相當因果關係，是被告就本件肇事應負過失侵
      權行為責任，洵堪認定。
（三）按被保險人因保險人應負保險責任之損失發生，而對於第
      三人有損失賠償請求權者，保險人得於給付賠償金額後，
      代位行使被保險人對於第三人之請求權，保險法第53條第
      1項亦有規定。查本件車禍之發生確係被告之過失所致，
      已如前述，則被保險人就系爭車輛因本件肇事所生之損害
      ，本得基於侵權行為法律關係向被告請求賠償，而原告既
      依保險契約理賠，則原告主張保險代位之法律關係求償，
      自屬有據。
（四）次按因故意或過失，不法侵害他人之權利者，負損害賠償
      責任；又按不法毀損他人之物者，應向被害人賠償其物因
      毀損所減少之價額，民法第184條、第196條分別定有明文
      。復按物被毀損時，被害人除得依民法第196條請求賠償
      外，並不排除民法第213條至第215條之適用，依民法第
      196條請求賠償物被毀損所減少之價額，得以修復費用為
      估定之標準，但以必要者為限（例如︰修理材料以新品換
      舊品，應予折舊），亦有最高法院77年度第9次民事庭會
      議之決議、最高法院60年度台上字第1505號判決及73年度
      台上字第1574號判決意旨可資參照。查被告因前開不慎駕
      車行為肇致本件交通事故，並致原告所承保之系爭車輛受
      有損害等情，已如前述，揆諸前開說明，被告自應就原告
      所承保車輛之損害負賠償責任。又查，本件原告所承保之
      前開車輛因本件車禍受損，共計支出鈑金7,300元、漆價
      8,000元、零件9,672元，共計24,972 元，亦有估價單、
      電子計算機統一發票在卷可按，堪認確係屬修復前開車輛
      所必要，而各項費用亦尚稱合理，則原告此部分主張可堪
      採信。惟前開所有之車輛係於96年3月份出廠，並於同年3
      月16日領照使用，此有原告提出之行車執照在卷可按，至
      本件肇事發生時（即96年12月28日），有9月12日之使用
      期間，揆諸前開說明，以新品換舊品而更換之零件，自應
      予以折舊，而依營利事業所得稅結算申報查核準則第95條
      第8項規定「依固定資產提列折舊採用定率遞減法者，以
      一年為計算單位，其使用期間未滿一年者，按實際使用之
      月數相當於全年之比例計算之，不滿一月者，以月計」，
      經核上開修車之零件費用為9,672元，系爭車輛更新零件
      折舊後金額應為6,698元（其計算方式詳如附表）、鈑金
      7,300元、漆價8,000元，本件第三人林佩樺本得請求被告
      賠償其所受損害之金額即為因修復系爭車輛之必要修復費
      用，合計為21,998元（即6,698＋7,300＋8,000＝21,998
      ）。
（五）綜上所述，原告依保險代位及侵權行為之法律關係請求被
      告賠償21,998元，及自起訴狀繕本送達翌日即97年7月3日
      起至清償日止，按年息百分之5計算之利息，為有理由，
      應予准許。
五、本件係適用小額訴訟程序所為被告敗訴之判決，爰依職權宣
    告假執行，並於裁判時確定訴訟費用額（裁判費1,000元，
    公示送達登報費200元）。
六、據上論結，原告之訴為有理由，依民事訴訟法第436條之23
    、第436條第2項、第385條第1項前段、第78條、第436條之
    19第1項、第436條之20，判決如主文。
中    華    民    國    97    年    7    月      31   日
                  新竹簡易庭    法  官  陳順珍
以上正本係照原本作成。
如對本判決上訴，非以違背法令為理由不得為之，且須於判決送
達後20日內向本院提出上訴狀（另須按他造當事人之人數附繕本
）。
中    華    民    國    97    年    7    月      31   日
                                書記官  周育瑜
附表：
┌───────────────────────────────────┐
│車牌號碼0512-RF號自用小客車更新零件費用折舊之計算                     │
├──────┬────────────────────────────┤
│第一年折舊  │9672×0.369×10/12＝2974                                │
├──────┴───┬────────────────────────┤
│時價亦即折舊後之金額│0000－0000＝6698                                │
├──────────┴────────────────────────┤
│備註：上列計算小數點以下均四捨五入，超過五年之折舊不再列計            │
└───────────────────────────────────┘


司法院資訊處製作；財團法人民間司法改革基金會備份。
